臺灣新北地方法院行政訴訟判決
111年度交字第277號
原      告    林哲宇

被      告    新北市政府交通事件裁決處
                      設新北市○○區○○路0段000號2樓
上一代表人    李忠台（處長）住同上
訴訟代理人    黃曉妍律師
上列當事人間因交通裁決事件，原告不服被告中華民國111年4月
25日新北裁催字第48-ZGC312619號裁決，提起行政訴訟，本院判
決如下：
    主  文
一、原告之訴駁回。
二、訴訟費用新臺幣300元由原告負擔。
    事實及理由
壹、程序方面：查本件係原告不服被告所為道路交通管理處罰條
    例第8條的裁決而提起撤銷訴訟，依行政訴訟法第237條之1
    ，應適用交通裁決事件訴訟程序，而本件依卷內兩造所提書
    狀事證及舉發裁決明確，依同法第237條之7規定之裁量，於
    是不經言詞辯論，直接裁判。
貳、實體方面：
一、爭訟概要：緣原告林哲宇駕駛其所有之車牌號碼0000-00號
    自用小客車（下稱系爭汽車），於民國（下同）111年2月2
    日11時許，行經國道3號南向195.3公里處時，因有「行駛高
    速公路違規使用路肩」之違規行為，經內政部警政署國道公
    路警察局第七公路警察大隊（下稱舉發機關）執勤員警目睹
    並錄影採證後，遂於111年3月4日填製國道警交字第ZGC3126
    19號舉發違反道路交通管理事件通知單（下稱舉發通知單）
    予以舉發，記載應到案日期為111年4月18日前，並於111年3
    月4日入案移送被告處理。原告嗣於111年3月8日以線上方式
    向被告提出申訴不服舉發，然案經被告函請舉發機關查明原
    告陳述情節及違規當時情形後，仍認違規事實明確，被告為
    此乃依道路交通管理處罰條例第33條第1項第9款、第63條第
    1項（即第63條第1項第1款）等規定，以111年4月25日新北
    裁催字第48-ZGC312619號違反道路交通管理事件裁決書（下
    稱原處分）裁處原告罰鍰新臺幣（下同）4,000元，並記違
    規點數1點。原告不服，於是此提起本件行政撤銷交通裁決
    訴訟。
二、原告起訴主張及聲明：
(一)原告主張要旨：
　1.依據內政部警政署交通違規稽查與輕微違規勸導作業注意事
    項：交通稽查部分：取締行駛路肩，以「固定式」科學儀器
    採證違規時，應每三個月於警察局網站公布其設置地點，如
    有異動並隨時更新公布。經查網站最新一次更新日期為110
    年10月25日（最新一次更新)…無國道3號南下195.3執法路段
    。
　2.以「非固定式」科學儀器採證違規時，其執勤地點、項目應
    經主管核定，非經主官核准，不得以「便衣執勤」。請求法
    官調閱當日該員警勤務表、出入登記簿及工作紀錄簿，是否
    有登記執勤地點、執法項目及主管核定？有無違反正當行政
    程序？(P.S國道3號南下194-196無執勤地點）。
　3.員警舉發照片與原告提供的照片圖1皆是國道3號南下195.3
    ，但是街景完全不一樣，舉證照片地點有疑慮，違反明確性
    原則。
　4.原告提供國道3號南下194-196全路段動態畫面，舉發地址在
    195.3，詢問告發員警的原因是因為由左而右第4車道，如該
    地址是195.6之後由左而右第四車道就不是路肩，區區300公
    尺是否有誤差？
　5.因原告從不走路肩，就算塞車也不足路肩（除非有開放），
    當日是大年初二（塞車尖峰時刻），高工局是否有開放路肩
    行駛？因為有很多車子都行駛一樣車道？
　6.根據規定，監視器只提供偵查案件及公共安全上，拿監視器
    做裁罰依據，違反比例原則。　
(二)聲明：撤銷原處分。
三、被告答辯及聲明：
(一)答辯要旨：
  1.經查本件員警職務報告及勤務分配表，員警當時於國道三號
    195.3公里處南向，架設非固定式錄影器進行『本日0-24時國
    道三號和美至霧峰路段及國道六號全線，加強取締各項交通
    重大違規』之勤務，勤務項目為『巡邏』，勤務地點為『快官3
    線，先往南巡邏(快官至國姓)』，本件違規地點(即國道3號
    南向195.3公里)確為該巡邏線執勤地點之一，且該勤務分配
    表業經主管簽核，由此可知，員警於該案址執行勤務自符合
    正當法律程序之要求。另因違規地點處國道車速快且當時車
    流量大，停於路肩當場進行舉發恐對用人造成危害，屬道路
    交通管理處罰條例第7條之2第1項所訂「當場不能或不宜製
    單舉發」得逕行舉發之情狀，且本件違規為道路交通管理處
    罰條例第33條第1項第9款「行駛高速公路違規使用路肩」並
    不受同條第2項規定應定期公告網站之拘束，故本件舉發於
    法未有不合，先予敘明。
  2.高速公路路肩主要目的係提供緊急避難、救援車輛通行及主
    線車流安全側向淨距等，除道路主管機關公告開放外，一般
    正常情況僅供緊急使用。查原舉發單位檢附之交通部高速公
    路中區養路工程分局111年3月9日中控字第1113760187號函
    ，關於111年2月份機動開放路肩資料顯示，該路段當天並無
    因連續假期、施工或壅塞實施開放路肩措施，行經該路段之
    用路人自應依高速公路及快速公路管制規則規定，除遇緊急
    狀況外，不得駕車行駛於該路肩。而於舉發單位攝得之影像
    中(採證光碟之「3.5537-V6採證影像.mp4」，畫面時間:11:
    00:58至11:01:00)可見，原告駕駛車號0000-00之自小客，
    行經國道3號南向195.3公里處，系爭車輛行駛於車道之外側
    ，路面邊線與護欄間之範圍，屬高速公路及快速公路管制規
    則第2條第1項第17款定義之路肩，且前方車流順暢並不存在
    任何須利用路肩緊急迴避之狀況，核其行為確有違規使用路
    肩之違規屬實，自為道路交通管理處罰條例第33條第1項第9
    款規制範圍，被告據以作成裁罰處分應無不當。
  3.原告固主張當時亦有他車輛行駛於該路段，惟參酌最高行政
    法院93年判字第1392號判例要旨：「按憲法之平等原則要求
    行政機關對於事物本質上相同事件作相同處理，乃形成行政
    自我拘束原則，惟憲法之平等原則係指合法之平等，不包含
    違規之平等。」，如上揭敘述，系爭路段當時並無任何開放
    路肩之措施，即應回歸適用駕駛人不得使用路肩之原則規定
    ，當時行經該處之車輛均屬違規使用路肩，不問他駕駛人是
    否亦受到相同違規舉發，均無礙原告於該時地違規屬實之認
    定，原告自不得以他車亦行駛於此作為解免其行政法上義務
    之主張，故其主張不無可採，原處分應予以維持。
  4.再者，原告既為合法考領汽車駕駛執照之人，有汽車車籍查
    詢資料及駕駛人基本資料為憑，且原告為具有正常智識程度
    之成年人，其對上述規定應知之甚詳，並應確實遵守。是原
    告前揭所述，無非單方所執之詞，委無足取。綜上所述，被
    告依法裁處，應無違誤，原告之訴為無理由。
(二)聲明：原告之訴駁回。
四、爭點：
(一)被告認原告駕駛系爭汽車，於111年2月2日11時許，行經國
    道3號南向195.3公里處時，有「行駛高速公路違規使用路肩
    」之違規行為，以原處分裁罰原告，是否合法有據？
(二)原告質疑員警在舉發違規地點使用科學儀器採證，非屬正當
    執勤地點，而員警舉發之採證照片，又與原告於現場拍攝之
    現場照片街景有所不符，另當日有很多車輛都行駛路肩，是
    否當時該舉發地點有開放路肩行駛，並以監視器之用途應只
    能使用在刑事偵查及公共安全等事項，然員警卻以監視器作
    裁罰採證之依據，有違比例原則等情為由，訴請撤銷原處分
    ，是否有理可採？
五、本院之判斷：
(一)前提事實：原告駕駛其所有系爭汽車，於111年2月2日11時
    許，行經國道3號南向195.3公里處時，因有「行駛高速公路
    違規使用路肩」之違規行為，經舉發機關執勤員警目睹並錄
    影採證後，遂於111年3月4日製單舉發，記載應到案日期為1
    11年4月18日前，並於111年3月4日入案移送被告處理。嗣原
    告雖於到案期限前之111年3月8日向被告提出申訴不服舉發
    ，惟案經被告函請舉發機關查明原告陳述情節及違規當時情
    形後，仍認違規事實明確，被告為此乃依道路交通管理處罰
    條例第33條第1項第9款、第63條第1項（即第63條第1項第1
    款）等規定，以原處分裁處原告罰鍰4,000元，並記違規點
    數1點等情，此有本案舉發通知單暨合法送達證明、違規查
    詢報表、原告之申訴資料、內政部警政署國道公路警察局第
    七公路警察大隊111年4月6日國道警七交字第1117700545號
    函、原處分書、內政部警政署國道公路警察局第七公路警察
    大隊111年5月19日國道警七交字第1110400427號函、採證照
    片、舉發員警職務報告、內政部警政署國道公路警察局第七
    公路警察大隊快官分隊勤務分配25人勤務分配表、交通部高
    速公路局中區養護工程分局111年3月9日中控字第111376018
    7號函暨檢附之111年2月份機動開放路肩資料、系爭汽車車
    籍查詢、駕駛人基本資料及採證光碟等附卷可稽（分見本院
    卷第67頁暨第73頁、第69頁、第75頁、第77頁、第79頁、第
    85頁至第86頁、第87頁、第89頁、第91頁至第92頁、第93頁
    至第99頁、第103頁、第105頁、第107頁)，核可採認為真實
    。
(二)被告認原告駕駛系爭汽車，於111年2月2日11時許，行經國
    道3號南向195.3公里處時，有「行駛高速公路違規使用路肩
    」之違規行為，以原處分裁罰原告，核屬合法有據。
  1.應適用之法令：
  ⑴按高速公路及快速公路交通管制規則第8條規定：「汽車行
    駛高速公路及快速公路，其車道之使用，除因交通事故及道
    路施工依臨時或可移動標誌指示或交通勤務警察指揮外，應
    依設置之交通標誌、標線或號誌之規定。」；次按道路交通
    管理處罰條例第33條第1項第9款：「汽車行駛於高速公路、
    快速公路或設站管制之道路，不遵使用限制、禁止、行車管
    制及管理事項之管制規則而有下列行為者，處汽車駕駛人新
    臺幣3,000元以上6,000元以下罰鍰：...九、未依規定使用
    路肩。」。
  ⑵另按違反道路交通管理事件統一裁罰基準及處理細則第 1條
    規定：「本細則依道路交通管理處罰條例第92條第 4項規定
    訂定之」、第2條第 1項、第2項規定：「處理違反道路交通
    管理事件之程序及統一裁罰基準依本細則之規定辦理。前項
    統一裁罰基準，如附件違反道路交通管理事件統一裁罰基準
    表。」，核上開統一裁罰基準及處理細則之規定，就其立法
    目的及功能，乃為防止處罰機關枉縱或偏頗，依道路交通管
    理處罰條例第92條第 4項所授權交通部會同內政部訂定「違
    反道路交通管理事件統一裁罰基準及處理細則」及其附件「
    違反道路交通管理事件統一裁罰基準表」，用以維持裁罰之
    統一性與全國因違反道路交通管理事件受處罰民眾之公平，
    不因裁決人員不同，而生偏頗，寓有避免各監理機關於相同
    事件恣意為不同裁罰之功能，並非法所不許，於憲法上保障
    人民財產權之意旨並無牴觸（此並有改制前司法院大法官會
    議釋字第511號解釋意旨理由足資參照），並無違反法律保
    留原則。再依本件違規行為時點之違反道路交通管理事件統
    一裁罰基準表記載，小型車行駛高、快速公路違規行駛路肩
    ，於期限內繳納或到案聽候裁決者，應處罰鍰4,000元，並
    記違規點數1點。核此規定，既係基於母法之授權而為訂定
    ，且就違反道路交通管理事件統一裁罰基準及處理細則附件
    所示統一裁罰基準表中有關道路交通管理處罰條例第33條第
    1項第9款之裁罰基準內容（基準表就不同違規車種，其可能
    衍生危害交通安全之輕重不同，而區分有小型車、大型車，
    並就其是否逾越於期限內繳納或到案聽候裁決之期限不同，
    分別裁以不同之罰鍰標準，其衍生交通秩序危害，既不相同
    ，分別處以不同之罰鍰，符合相同事件相同處理，不同事件
    不同處理之平等原則），並未牴觸母法，是被告自得依此基
    準而為裁罰。
  2.經查，本件舉發員警擔服111年2月2日10時至16時巡邏勤務
    ，於國道三號195.3公里處南向，以錄影器之擺放，其錄影
    器非屬固定式科學儀器，並於勤務表已經主管核定「本日0-
    24時國道三號和美至霧峰路段及國道六號全線，加強取締各
    項交通重大違規」，而因高速公路車速較快且當時車流量也
    較大，停於路肩當場舉發恐對用路人造成危害，致生公眾往
    來之危險，故舉發員警利用逕行舉發之方式，舉發本件系爭
    汽車違規行駛路肩等情，業據舉發員警職務報告記載綦詳（
    見本院卷第89頁），核與本院卷第85頁所附之內政部警政署
    國道公路警察局第七公路警察大隊111年5月19日國道警七交
    字第1110400427號函文說明三所記載：「旨案，本大隊執勤
    員警於111年2月2日10-16時擔服巡邏勤務，在國道3號南向1
    95.3公里處，以架設錄影器之方式，加強取締各項交通重大
    違規，又查道路主管機關交通部高速公路局中區養護工程分
    局111年3月9日中控字第1113760187號函，111年2月份機動
    開放路肩資料顯示，該路段當天無因連續假期、施工或壅塞
    實施開放路肩措施。經審查採證影像，見該車違規使用路肩
    屬實，爰依逕行舉發方式填製國道警交字第ZGC312619號通
    知單，並無違誤。」等語大致相符，復觀諸被告答辯狀所提
    出之採證照片（見本院卷第87頁）所示，亦清楚可見原告所
    駕駛之系爭汽車，於照片顯示時間2022/02/02  11：00:58
    時，行經國道3號高速公路南向195.3公里處之路肩乙節，此
    亦與上揭舉發員警職務報告及內政部警政署國道公路警察局
    第七公路警察大隊111年5月19日國道警七交字第1110400427
    號函文，互核相符。準此，足認原告駕駛系爭汽車，於111
    年2月2日11時許，行經國道3號南向195.3公里處時，確有「
    行駛高速公路違規使用路肩」之違規行為無誤，被告據此以
    原處分裁罰原告，即核屬合法有據。
(三)原告質疑員警在舉發違規地點使用科學儀器採證，非屬正當
    執勤地點，而員警舉發之採證照片，又與原告於現場拍攝之
    現場照片街景有所不符，另當日有很多車輛都行駛路肩，是
    否當時該舉發地點有開放路肩行駛，並以監視器之用途應只
    能使用在刑事偵查及公共安全等事項，然員警卻以監視器作
    裁罰採證之依據，有違比例原則等情為由，訴請撤銷原處分
    ，均屬無理，不可採。
　1.經查，原告雖質疑員警在舉發違規地點使用科學儀器採證，
    非屬正當執勤地點，且員警舉發之採證照片，又與原告於現
    場拍攝之現場照片街景有所不符等情為辯。惟查，依前揭舉
    發員警職務報告中既已記載：「職警員李怡葳擔服111年02
    月02日10-16時巡邏勤務，於國道三號195.3公里處南向，以
    錄影器之擺放，其錄影器非屬固定式科學儀器，並於勤務表
    已經主管核定『本日0-24時國道三號和美至霧峰路段及國道
    六號全線，加強取締各項交通重大違規』…………」（見本院卷
    第89頁），可知舉發當時執勤員警係以非固定式之科學儀器
    錄影採證，且所執行交通違規取締之地點為國道三號和美至
    霧峰路段，亦經主管核定准許，此參諸舉發當日之內政部警
    政署國道公路警察局第七公路警察大隊快官分隊勤務分配25
    人勤務分配表內容（見本院卷第91頁），除可知「快官3線
    先往南巡邏（快官至國姓）」之勤務內容及地點，即本件之
    舉發違規地點，在10時至14時許有員警執行勤務外，並且在
    該勤務分配表之右上角處亦有主管簽章核准，如此，原告上
    開質疑員警在舉發違規地點使用科學儀器採證，非屬正當執
    勤地點乙節，自不可採。
　2.次查，原告起訴再陳稱員警舉發之採證照片，與原告於現場
    拍攝之現場照片街景有所不符乙節。然此，將原告所提出之
    現場照片（見本院卷第17頁上方），與被告答辯狀所檢送之
    採證照片（見本院卷第87頁），相互比對觀察，發現雖然二
    張照片拍攝之角度有所不同，即前者照片應是行駛在外側車
    道之車輛從車上往前所拍攝，而後者照片則是將攝錄儀器放
    置在路肩外之欄桿處由下往上所拍攝，但從兩張照片內之中
    央安全島均為長條柱形之安全島，而其前方皆有國道計費門
    架，且在該門架之左上角處並設有綠底白字之195.3公里之
    懸掛式標誌，則前述二張照片之背景道路狀況，即應屬相符
    ，從而原告上開主張前述二張照片，非屬一致，即難採信。
　3.再查，原告雖以舉發當日有很多車輛都行駛路肩為由，質疑
    是否當時該舉發地點有開放路肩行駛之疑問。惟依據交通部
    高速公路局中區養護工程分局111年3月9日中控字第1113760
    187號函所檢附之111年2月份機動開放路肩資料（見本院卷
    第93頁至第99頁）所示，均不見在111年2月2日之舉發違規
    地點處，有開放路肩供車輛行駛之措施，則縱使舉發當日有
    其他車輛行駛在舉發違規地點之路肩，基於憲法上之平等原
    則乃指合法之平等，不包括不法之平等，自仍不得執此即謂
    原告亦可依其他違規車輛行駛路肩之情況，而逕行駕駛系爭
    汽車行駛路肩，是以，原告此部分主張，於法無據，仍不可
    採。
　4.此外，原告雖又以監視器之用途應只能使用在刑事偵查及公
    共安全等事項，然員警卻以監視器作裁罰採證之依據為理由
    ，主張原處分有違比例原則，應予撤銷。然查，舉發員警在
    其主管核定之舉發違規地點，架設非固定式之科學儀器設備
    錄影採證本件原告駕車行駛路肩之違規事實，此已如前述事
    證所述，並有前揭舉發員警職務報告及舉發當日之內政部警
    政署國道公路警察局第七公路警察大隊快官分隊勤務分配25
    人勤務分配表內容為佐，並非以監視器作裁罰採證之依據，
    從而，原告據以上詞主張，容屬有誤，自難採為撤銷原處分
    之理由，特此敘明。
(四)本件判決基礎已臻明確，兩造其餘攻擊防禦方法及訴訟資料
    ，經本院審核後，或與本案爭點無涉，或對於本件判決結果
    不生影響，爰無庸一一再加論述，爰併敘明。
(五)本件第一審裁判費新臺幣300元，應由敗訴之原告負擔，所
    以確定如主文第2項所示。
六、結論：原處分並無違誤，原告訴請撤銷，為無理由，應予駁
    回。
中　　華　　民　　國　　111 　年　　8 　　月　　15　　日
                  行政訴訟庭  法  官  楊志勇
上為正本係照原本作成。
如不服本判決，應於判決送達後20日內，向本院提出上訴狀，上
訴狀並應記載上訴理由，表明關於原判決所違背之法令及其具體
內容或依訴訟資料可認為原判決有違背法令之具體事實，並繳納
上訴費新臺幣750元。其未表明上訴理由者，應於提出上訴後20
日內向本院補提理由書（上訴狀及上訴理由書均須按他造人數附
繕本），如逾期未提出上訴理由書者，本院毋庸再命補正，由本
院逕以裁定駁回上訴。
                              書記官  李懿淳
中　　華　　民　　國　　111 　年　　8 　　月　　17　　日